臺灣桃園地方法院行政訴訟判決　　　　 109年度稅簡字第29號
　　　　　　　　　　　　　　　　　 110年10月19日辯論終結
原　　　告　九如運通有限公司




法定代理人　林家弘　
被　　　告　財政部關務署臺北關

代　表　人　陳長庚　
訴訟代理人　劉玉婷　

　　　　　　葉岱原　
　　　　　　許勝傑　
上列當事人間報關業設置管理辦法事件，原告不服財政部中華民
國109 年9 月17日台財法字第10913927610 號訴願決定（原處分
案號：第00000000號01、第00000000號至第00000000號），提起
行政訴訟，本院判決如下：
    主  文
原告之訴駁回。
訴訟費用由原告負擔。
    事實及理由
一、事實概要：
    原告為報關業者，於民國106 年5 月23日以何文正為納稅義
    務人之名義，向被告報運進口快遞貨物11批（下稱系爭11批
    貨物，主提單號碼均為000-00000000；進口快遞貨物簡易申
    報單號碼、分提單號碼、原申報貨物名稱數量、實到貨物名
    稱數量、產地等，均詳附表所示），經被告機關查驗結果，
    原申報貨物名稱、數量及產地與何文正提供之報關文件所載
    不一致，審認原告未依報關有關文件正確申報之違章成立，
    違反報關業設置管理辦法（下稱報管辦法）第13條第1 項規
    定，乃依同辦法第35條及關稅法第84條第1 項規定，以109
    年5 月5 日109 年第00000000號01、第00000000號至第0000
    0000號處分書，對原告各裁處罰鍰新臺幣（下同）6,000 元
    ，11筆共計66,000元。原告不服，提起訴願，亦遭駁回，遂
    提起本件行政訴訟。
二、本件原告主張：
  ㈠原告於106 年5 月23日代理何文正先向被告機關報運進口快
    遞貨物11批（詳如附表），原告據國外承攬業者傳送之報關
    文件（附件二）所載內容據實辦理傳輸申報，嗣經被告查驗
    結果國外提供申報文件內容與來貨不一致，原告乃據查驗結
    果通知該客戶，而其進口人何文正方才提供一份發票（發票
    開立日期為106 年5 月24日）予原告，發票內容均與實際來
    貨品名、規格、數量及價格相符，又進口人亦提供一份由進
    口人何文正簽署之切結書，切結書內容中敘始提供給原告報
    關文件為國外作業疏失提供有誤，造成申報文件與後補文件
    資料前後內容不一，由此可論證原告始受託辦理連線申報時
    ，其「電腦申報資料」與「報關有關文件」一致，原告並無
    涉及違反報管辦法第13條第1 項規定之違章情事發生。
  ㈡依據被告之歷史新聞稿中曾經提及關稅法第17條第1 項規定
    ：「進口報關時，應填送貨物進口報單，並檢附提貨單、發
    票、裝箱單及其他進口必須具備之有關文件。」，關稅總局
    表示，進口報單所檢附之發票（INVOICE ）、商業發票（CO
    MMERCIAL INVOICE）為關稅法第17條規定必備之報關文件，
    該報關文件依據財政部91年7 月2 日台財關字第0000000000
    號公告，業已排除適用電子簽章法之項目。是以，進口報關
    人繳驗之發票（INVOICE ）及商業發票（COMMERCIAL INVOI
    CE），參據該總局90年9 月6 日台總局驗字第90105477號函
    示，仍應由賣方簽署。此公告內容記載進口報關人繳驗之發
    票由賣方簽署後即為一份有效申報文件。原告此案係據國外
    承攬業者所提供之報關文件進行申報作業，該份資料中買、
    賣方資料、品名、金額及賣方簽署完整，原告就資料面認屬
    為有效之文件。該案原告實為據實申報，無出之於故意涉嫌
    違章之行為等語。
  ㈢聲明：
    1.如附表所示原處分、訴願決定均撤銷。
    2.訴訟費用由被告負擔。
三、被告則以：
  ㈠原告於106 年5 月23日以何文正之名義向被告報運進口快遞
    貨物11批（簡易申報單號碼第CV/06/697/PX226 號等詳附表
    ），經查驗結果，原告申報資料與所檢附之發票等報關文件
    所載不一致，核有未依發票資料正確申報之違章，違反報管
    辦法第13條第1 項規定，爰依同辦法第35條及關稅法第84條
    規定，按每筆簡易申報單各處罰鍰6,000 元，計66,000元。
  ㈡按「報關業者違反第22條第3 項所定辦法中有關變更登記、
    證照申請、換發或辦理報關業務之規定者，海關得予以警告
    並限期改正或處新臺幣6 千元以上3 萬元以下罰鍰；並得按
    次處罰；．．．」、「報關業受委任辦理報關時，應依據進
    出口人提供之發票、提單或其他有關資料文件，依規定正確
    申報貨名、稅則或其他應行申報事項，製作進出口報單或其
    他報關文件，其『電腦申報資料』與『報關有關文件』之內
    容必須一致。」、「報關業違反第13條第1 項．．．規定者
    ，海關得依關稅法第84條第1 項規定，視其情節輕重，予以
    警告並限期改正或處新臺幣6 千元以上3 萬元以下罰鍰。」
    分別為關稅法第84條第1 項及報管辦法第13條第1 項、第35
    條第1 項規定。本案原告違法情節已如前述，被告依上揭法
    條論處，並無不合。
  ㈢起訴狀意旨略謂：原告據國外承攬業者傳送之報關文件所載
    內容申報，該文件買賣方資料、品名、金額及賣方簽署均屬
    完整，原告審認屬有效文件，且嗣後進口人亦提供切結書稱
    提供予原告之報關文件有誤，係國外作業疏失所致，故原告
    並無故意違反報管辦法第13條之違章情事云云。惟：
  ⒈按「進口報關時，應填送貨物進口報單，並檢附發票、裝箱
    單及其他進口必須具備之有關文件。」「本法第17條第1 項
    所稱其他進口必須具備之有關文件，指下列各款文件：一、
    依其他法令規定必須繳驗之輸入許可證、產地證明文件。二
    、查驗估價所需之型錄、說明書、仿單或圖樣。三、海關受
    其他機關委託或協助查核之有關證明文件。四、其他經海關
    指定檢送之文件。」分別為關稅法第17條第1 項及同法施行
    細則第7 條第1 項所明定。準此，報關業者受納稅義務人委
    任，代辦報關納稅等各項通關手續，其向海關遞送報單，自
    應於報關時遵照前開規定，對於應申報之貨物名稱、數量及
    其他事項，善盡其注意義務，按納稅義務人提供之發票等報
    關文件確實核對查證並詳實記載申報，如有因故意或過失，
    致申報內容與報關文件不一致者，依報管辦法第35條第1 項
    規定，即應予處罰。
  ⒉本件實際來貨與原申報不符，係原告未依原始真實發票申報
    所致。原告稱係按國外承攬業者提供之報關文件內容申報，
    然該報關文件與進口人提供之發票不一致，未經進口人簽章
    ，寄件方及賣方簽署亦均不明，並不足以表彰買賣方之身分
    ，且非進口人所提供，是以，系爭文件並非合法有效之報關
    文件。再者，原告於訴願理由中表示，為達快速時效目的，
    申報資料係由國外承攬業者提供，起訴狀中亦載明係據國外
    承攬業者所提供之報關文件進行申報，可證原告未於申報前
    向進口人索取並查明進口須具備之發票等報關文件，逕憑國
    外承攬業者提供之文件報關，並不得據以免責。
  ⒊原告為專業報關業者，對於報關相關規定應知之甚詳，本應
    於報關時依照進口人提供之發票等報關文件據實填載報單，
    並切實核對電腦申報資料與報關文件所載內容是否一致，惟
    其既未於申報前向進口人取得真實合法之報關文件，復未先
    行向進口人查證內容即向被告申報，致生本件違章，核有過
    失，依行政罰法第7 條第1 項：「違反行政法上義務之行為
    非出於故意或過失者，不予處罰。」規定之意旨，自應論罰
    ，原處分請予維持等語，資為抗辯。
  ㈣聲明：
    1.駁回原告之訴。
    2.訴訟費用由原告負擔。
四、上開事實概要欄所述之事實，為兩造所不爭執，並有系爭貨
    物進口快遞貨物簡易申報單、臺北關竹圍分關到貨不符案件
    簽擬用紙、快遞機放課送查價單、申請人何文正進口貨物押
    款放行申請書、個案委任書、廣州市正皆貿易有限公司INVO
    ICE 、PACKING LIST、進口報單、緝私報告書、關務違章案
    件報告書、原處分、訴願決定書等附本院卷、訴願卷及原處
    分卷可稽，堪認為真正。
五、兩造主要爭點為：原告為報關業者，受託辦理系爭11批進口
    貨物報關，被告認定原告本件報關「電腦申報資料」與「報
    關有關文件內容不一致」，依報管辦法第35條第1 項及關稅
    法第84條第1 項規定，以原處分裁處原告罰鍰共計66,000元
    ，是否合法有據？
六、本院的判斷：
  ㈠按「進口報關時，應填送貨物進口報單，並檢附發票、裝箱
    單及其他進口必須具備之有關文件。」「（第1 項）貨物應
    辦之報關、納稅等手續，得委託報關業者辦理……。（第3
    項）報關業者之最低資本額、負責人、經理人與專責報關人
    員應具備之資格、條件、許可之申請程序、登記與變更、證
    照之申請、換發、辦理報關業務及其他應遵行事項之辦法，
    由財政部定之。」「報關業者之變更登記、證照之申請、換
    發、辦理報關業務或其他應遵行事項，違反依第22條第3 項
    所定之辦法者，海關得予以警告並限期改正或處新臺幣6 千
    元以上3 萬元以下罰鍰；並得連續處罰；連續處罰三次仍未
    完成改正者，得停止6 個月以下之報關業務或廢止報關業務
    證照。但其情節重大者，廢止其報關業務證照，不受連續處
    罰三次之限制。」及「本法第17條第1 項所稱其他進口必須
    具備之有關文件，指下列各款文件：一、依其他法令規定必
    須繳驗之輸入許可證、產地證明文件。二、查驗估價所需之
    型錄、說明書、仿單或圖樣。三、海關受其他機關委託或協
    助查核之有關證明文件。四、其他經海關指定檢送之文件。
    」，分別為行為時關稅法第17條第1 項、第22條第1 項、第
    3 項、第84條第1 項及同法施行細則第7 條第1 項所明定。
  ㈡次按「報關業受委任辦理報關，應切實遵照關稅法、關稅法
    施行細則、出口貨物報關驗放辦法及其他關務法規之規定，
    詳實填報各項單證書據及辦理一切通關事宜。海關依關務法
    規規定，通知報關業應予配合辦理之事項，報關業應切實辦
    理之。」、「報關業違反第13條第1 項．．．規定者，海關
    得依關稅法第84條第1 項規定，視其情節輕重，予以警告並
    限期改正或處新臺幣6 千元以上3 萬元以下罰鍰。」為行為
    時報管辦法第13條第1 項、第35條第1 項所規定。
  ㈢經查，依據原告於106 年5 月23日辦理報關時所提出之進口
    快遞貨物簡易申報單所載，收貨人名稱均為何文正，該11批
    貨物名稱為Plastic Jogging shoes 數量10等如附表原申報
    欄之名稱、數量所示，生產國別則為「HK」（見財政部關務
    署臺北關行政救濟案卷宗卷⑵附件1 ），並有發票10張在卷
    （見本院卷第48至66頁）可稽；經被告查驗後通知原告，原
    告始提出商品名稱「中國標休閒鞋12雙」等如附表實到貨物
    欄之名稱、數量所示，生產地則為「中國」、材質「PU」之
    何文正個案委任書、切結書及106 年5 月24日開立之發票（
    見本院卷第66至74頁），足證原告於106 年5 月23日「電腦
    申報資料」即進口快遞貨物簡易申報單所申報之貨物名稱、
    數量及產地，以及原提出之發票所載貨名，均與實到貨物名
    稱、數量及產地，以及何文正事後補提之發票所載不符，而
    原告對此亦不爭執。原告雖主張係根據國外承攬業者所提供
    之報關文件內容申報等云云，惟按原告為報關業者，應依據
    原始真實發票等法定必備文件進行報關，並透過對文件之相
    互勾稽覈實，確保申報內容與法定報關文件相符，以盡誠實
    申報之義務，本件報關文件如發票等，依原告所稱係由國外
    承攬業者提供，此有原告提出之訴願書可稽（見財政部訴願
    卷第2 至4 頁），而觀諸該等發票未經進口人簽章、寄件方
    亦不明，且與進口人何文正嗣後提供之發票、進口報單內容
    不一致，實難認定為真實有效之報關文件，原告亦自承為達
    快速時效目的，係由國外承攬業者負責聯繫進口人及索取報
    關文件資料，由此可知，原告並未於申報前向進口人何文正
    查明、索取確認進口必須具備之有關文件，自不得以國外承
    攬業者提供之發票為申報憑據，主張免責。
  ㈣又海關落實邊境管制、確保關稅徵收，以提供進出口人良好
    通關環境，維持報關秩序之行政管制目的。因此規定進口快
    遞貨物檢疫申報之每筆報單上有貨物名稱、生產國別、數量
    、單位、淨重、完稅價格及納稅辦法之正確表明，除用以追
    查進口貨物品項、方便關稅核課、查核逃漏稅捐及逃避管制
    外，並為海關通關系統評估風險高低之重要指標。原告既為
    專業報關業者，對於關務法規及電腦資料傳輸，當知之甚稔
    ，其既受進口人何文正之委任代為辦理進口貨物之報關手續
    ，自應於傳輸電腦資料前，詳細核對進口人所交付之文件，
    再據實申報，惟原告未於報關前向何文正取得正確發票、裝
    箱單及報關必備文件，逕按國外承攬業者提供之發票為連線
    申報，致申報貨名、數量及產地與何文正提供之報關文件所
    載不一致，自有應注意、能注意而不注意之過失，依行政罰
    法第7 條第1 項規定之意旨，自應加以處罰。尤有甚者，如
    依原告上開主張，經被告通知原告申報與實到貨物不符，已
    通知臺灣之納稅義務人何文正提供切結書及正確發票，以不
    合時宜的法條來處罰業者，有失公允云云，苟持原告之見解
    ，則如何確保我國在快速通關下之關稅課徵、貨物通關業務
    之正確性，關稅法第84條及行為時管理辦法第13條第1 項之
    規定亦將形同具文，自非允適。是原告此部分之主張與前揭
    法令相悖，自無可採。
  ㈤末查，原告為專業報關業者，對於前揭相關法令自應瞭解並
    遵循，其違反法令規定，具有故意責任，且原處分所裁處罰
    鍰金額既為法定最低罰鍰金額，難認違反比例原則，所為裁
    量尚無與法律授權之目的相違或出於不相關事項考量之裁量
    濫用，均無違誤。
七、綜上所述，原告主張各節，均無可採，本件被告所為原處分
    ，並無違誤，訴願決定予以維持，亦無不合。原告仍執前詞
    ，訴請撤銷訴願決定及原處分，為無理由，應予駁回。
八、本件事證已臻明確，兩造其餘主張、陳述及證據，均無礙本
    院前開論斷結果，爰不予一一論述，併予指明。
據上論結，本件原告之訴為無理由，依行政訴訟法第98條第1 項
前段，判決如主文。
中    華    民    國   110    年    11    月    19    日
                  行政訴訟庭  法  官  徐  培  元
上為正本係照原本作成。
如不服本判決，應於送達後20日內，向本院提出上訴狀，其未表
明上訴理由者，應於提出上訴後20日內向本院補提理由書（均須
按他造人數附繕本）。上訴理由應表明關於原判決所違背之法令
及其具體內容，或依訴訟資料可認為原判決有違背法令之具體事
實。
中    華    民    國   110    年    11    月    19    日
                              書記官  吳  文  彤
附表：
┌─┬──────┬────────┬───────┬──────┬───────────────┬──┬──────────────────┬──┐
│  │處分書號碼  │報單號碼        │主提單號碼    │分提單號碼  │原申報                        │    │實到貨物                            │    │
│  │            │                │              │            ├───────────┬───┼──┼─────────────┬────┼──┤
│  │            │                │              │            │名稱                  │數量  │產地│名稱                      │數量    │產地│
├─┼──────┼────────┼───────┼──────┼───────────┼───┼──┼─────────────┼────┼──┤
│1 │109年第     │CV/06/697/PX226 │000-00000000  │697PX226    │Plastic Jogging shoes │10NPR │ HK │女運動涼鞋膠面膠底        │12NPR   │ CN │
│  │00000000號01│                │              │            │                      │      │    │(BR：SINA COVA)           │        │    │
├─┼──────┼────────┼───────┼──────┼───────────┼───┼──┼─────────────┼────┼──┤
│2 │109年第     │CV/06/697/PX235 │000-00000000  │697PX235    │Plastic canvas shoes  │10NPR │ HK │女運動涼鞋膠面膠底        │12NPR   │ CN │
│  │00000000號  │                │              │            │                      │      │    │(BR：SINA COVA)           │        │    │
├─┼──────┼────────┼───────┼──────┼───────────┼───┼──┼─────────────┼────┼──┤
│3 │109年第     │CV/06/697/PX238 │000-00000000  │697PX238    │Pvc Gentleman shoes   │9NPR  │ HK │女運動涼鞋膠面膠底        │12NPR   │ CN │
│  │00000000號  │                │              │            │                      │      │    │ (BR：SINA COVA)          │        │    │
├─┼──────┼────────┼───────┼──────┼───────────┼───┼──┼─────────────┼────┼──┤
│4 │109年第     │CV/06/697/PX241 │000-00000000  │697PX241    │Plastic Jogging shoes │9NPR  │ HK │女運動涼鞋膠面膠底        │12NPR   │ CN │
│  │00000000號  │                │              │            │                      │      │    │(BR：SINA COVA)           │        │    │
├─┼──────┼────────┼───────┼──────┼───────────┼───┼──┼─────────────┼────┼──┤
│5 │109年第     │CV/06/697/PX247 │000-00000000  │697PX247    │Plastic high heels    │10NPR │ HK │女運動涼鞋膠面膠底        │12NPR   │ CN │
│  │00000000號  │                │              │            │                      │      │    │(BR：SINA COVA)           │        │    │
├─┼──────┼────────┼───────┼──────┼───────────┼───┼──┼─────────────┼────┼──┤
│6 │109年第     │CV/06/697/PX250 │000-00000000  │697PX250    │便鞋                  │10NPR │ HK │女運動涼鞋膠面膠底        │12NPR   │ CN │
│  │00000000號  │                │              │            │                      │      │    │(BR：SINA COVA)           │        │    │
├─┼──────┼────────┼───────┼──────┼───────────┼───┼──┼─────────────┼────┼──┤
│7 │109年第     │CV/06/697/PX277 │000-00000000  │697PX277    │Plastic Jogging shoes │10NPR │ HK │女運動涼鞋膠面膠底        │12NPR   │ CN │
│  │00000000號  │                │              │            │                      │      │    │(BR：SINA COVA)           │        │    │
├─┼──────┼────────┼───────┼──────┼───────────┼───┼──┼─────────────┼────┼──┤
│8 │109年第     │CV/06/697/PX208 │000-00000000  │697PX208    │包子鞋                │8NPR  │ HK │男休閒鞋皮面膠底          │12NPR   │ CN │
│  │00000000號  │                │              │            │                      │      │    │(BR：SINA COVA)           │        │    │
├─┼──────┼────────┼───────┼──────┼───────────┼───┼──┼─────────────┼────┼──┤
│9 │109年第     │CV/06/697/PX214 │000-00000000  │697PX214    │Plastic Jogging shoes │8NPR  │ HK │男休閒鞋皮面膠底          │12NPR   │ CN │
│  │00000000號  │                │              │            │                      │      │    │(BR：SINA COVA)           │        │    │
├─┼──────┼────────┼───────┼──────┼───────────┼───┼──┼─────────────┼────┼──┤
│10│109年第     │CV/06/697/PX283 │000-00000000  │697PX283    │Pvc slippers          │10NPR │ HK │男休閒鞋皮面膠底          │12NPR   │ CN │
│  │00000000號  │                │              │            │                      │      │    │(BR：SINA COVA)           │        │    │
├─┼──────┼────────┼───────┼──────┼───────────┼───┼──┼─────────────┼────┼──┤
│11│109年第     │CV/06/697/PX289 │000-00000000  │697PX289    │Pvc slippers          │10NPR │ HK │男休閒鞋皮面膠底          │12NPR   │ CN │
│  │00000000號  │                │              │            │                      │      │    │(BR：SINA COVA)           │        │    │
└─┴──────┴────────┴───────┴──────┴───────────┴───┴──┴─────────────┴────┴──┘